【裁判字號】    99,訴,304
【裁判日期】    990507
【裁判案由】    搶奪等
【裁判全文】
臺灣高雄地方法院刑事判決               99年度訴字第304號
公  訴  人  臺灣高雄地方法院檢察署檢察官
被      告  乙○○
上列被告因搶奪等案件，經檢察官提起公訴（99年度偵字第2651
號），本院判決如下：
    主  文
乙○○犯搶奪罪，累犯，處有期徒刑壹年，減為有期徒刑陸月；
又犯搶奪罪，累犯，處有期徒刑壹年；又犯搶奪罪，累犯，處有
期徒刑壹年貳月；又犯行使偽造私文書罪，累犯，處有期徒刑陸
月，扣案偽造「隆賜興企業有限公司」木質印章壹個及印文壹枚
均沒收。應執行有期徒刑貳年陸月，扣案偽造「隆賜興企業有限
公司」木質印章壹個及印文壹枚均沒收。
    事  實
一、乙○○前於民國90年間因竊盜案件，經本院以90年度易字第
    1331號判處有期徒刑8 月確定，於91年6 月30日執行完畢。
    另於96年間復因詐欺案件，經本院以97年度審簡字第1867號
    判處有期徒刑4 月，減為有期徒刑2 月確定，而於98年1 月
    19日易科罰金執行完畢。
二、乙○○意圖為自己不法之所有，分別為下列搶奪犯行：
  (一)於95年10月28日上午8 時30分許，騎乘車牌號碼XA8-906 號
    重型機車，行經高雄市○○區○○路272 號巷口時，見丙○○○推嬰兒車自外返家，遂趁丙○○○不及防備之際，自其
    後方掩至，徒手將丙○○○手上之小錢包搶走【內有現金新
    臺幣（下同）970 元】，得手後騎車逃逸，並將所得現金花
    用殆盡，其餘物品則予丟棄。
  (二)於98年12月27日下午1 時1 分許，騎乘上開機車行經高雄市
    丁○區○○○路、千光路口時，發現騎乘腳踏車之甲○○，
    遂驅前靠近甲○○，並趁甲○○不及防備之際，徒手將甲○○置於腳踏車前置物籃內之皮包搶走（內有現金1,500 元及
    金融卡、信用卡多張），得手後騎車逃逸，並將所得現金花
    用殆盡，其餘物品則予丟棄。
  (三)另於不詳時間先以黑色膠帶及白色膠帶將上開機車車牌號碼
    「XA8-906 」號變造為「XA8-063 」號（所涉犯變造特種文
    書罪嫌部分未據起訴），希冀以此方式掩人耳目，逃避查緝
    ，而於99年1 月4 日下午6 時20分許，騎乘上開經變造車牌
    號碼之機車行經高雄縣鳳山市○○路188 號前，適有己○○
    打開機車置物箱取出咖啡色皮夾，乙○○遂驅前靠近，並趁
    己○○不及防備之際，徒手將己○○手上之夾搶走【內有現
    金2 萬元及證件、會員卡、信用卡、金融卡多張，另有票號
    FＺ000000000 號、發票日為99年3 月3 日、面額43,176元、
    受款人為「隆賜興企業有限公司」（下稱隆賜興公司）之支
    票1 紙】，得手後騎車逃逸，並將所得現金花用殆盡，而留
    下所搶得之支票1 紙，其餘物品則予丟棄。
三、乙○○於搶得上開票號FＺ000000000 號之支票後，隨即基於
    行使偽造文書之犯意，於99年1 月5 日某時許，委請不知情
    之刻印業者盜刻印文為「隆賜興企業有限公司」之印章1 個
    ，再鈐蓋於該支票背後之背書人欄位，表明係受款人隆賜興
    公司背書轉讓該支票予乙○○之意思，並持往銀行存入乙○○於合作金庫銀行前鎮分行之活期存款帳戶內（帳號：0000
    000000000 號）而行使之，嗣為銀行所退票，足生損害於隆
    賜興公司及己○○。
四、案經丙○○○、甲○○及己○○訴由高雄市政府警察局丁○
    分局報告臺灣高雄地方法院檢察署檢察官偵查起訴。
    理  由
壹、程序部分（證據能力之審查）：
    按被告以外之人於審判外之陳述，雖不符刑事訴訟法第 159
    條之1 至第159 條之4 之規定，而經當事人於審判程序同意
    作為證據，法院審酌該言詞陳述或書面陳述作成時之情況，
    認為適當者，亦得為證據；當事人、代理人或辯護人於法院
    調查證據時，知有第159 第1 項不得為證據之情形，而未於
    言詞辯論終結前聲明異議者，視為有前項之同意，刑事訴訟
    法第159 條之5 定有明文。本件所援引之以下各項證據（詳
    後述），固有部分屬傳聞證據，然公訴人、被告於本院調查
    證據時，均知有前開第159 第1 項不得為證據之情形，被告
    表示同意作為證據使用（見本院卷第40頁），且於言詞辯論
    終結前，均未聲明異議，本院審酌該等證據作成時之狀況，
    並無違法取證之情事，且無不宜作為證據之情形，依前開說
    明，爰認均有證據能力，合先敘明。
貳、實體部分：
一、上揭犯罪事實，業據被告乙○○於本院審理時坦承不諱（見
    本院卷第59頁正、反面），核與證人即被害人丙○○○、甲○○、己○○於警詢及本院審理時證述渠等遭被告以如犯罪
    事實所示手法搶奪財物等情節均相符合（見警卷第5 至11頁
    ，本院卷第55頁反面至第57頁），另證人己○○於警詢及本
    院審理時亦證述：其遭搶之票號FＺ000000000 號支票遭人以
    偽造「隆賜興企業有限公司」印章鈐蓋於該支票背後之背書
    人欄位等情節歷歷在卷（見警卷第10、11頁，本院卷第56頁
    反面、第57頁），並有被告偽刻之「隆賜興企業有限公司」
    木質印章1 個、被告之合作金庫銀行帳戶（帳號：00000000
    00000 號）存摺1 本扣案可稽，此外，尚有扣押筆錄、扣押
    物品目錄表各1 份、監視錄影翻拍照片集查獲現場照片34張
    、票號FＺ000000000 號支票影本1 紙附卷可稽（見警卷第15
    、16、18至34、37頁）。是本件被告之自白已有相當之證據
    資料予以補強，且與事實相符，應堪採認。從而，本案事證
    明確，被告犯行堪予認定，應依法論科。
二、按支票上之背書，係發票後之另一票據行為，上訴人在其偽
    造之支票背面，偽造某甲署押為背書並達行使之程度，自足
    以生損害於某甲，顯屬另一行使偽造私文書之行為，乃原判
    決及第一審判決均以偽造上項背書，為偽造有價證券之一部
    ，自難謂無違誤，最高法院59年台上字第2588號著有判例。
    是本件被告乙○○以其偽刻之「隆賜興企業有限公司」印章
    鈐蓋於上開票號FＺ000000000 號支票背後之背書人欄位，而
    偽造受款人隆賜興公司之背書，自屬偽造私文書之行為無疑
    。是核被告所為，係犯刑法第325 條第1 項之搶奪罪及同法
    第216 條、210 條之行使偽造私文書罪。被告偽造「隆賜興
    企業有限公司」印章、印文為偽造私文書之部分行為，其偽
    造私文書之低度行為，已為行使偽造私文書之高度行為所吸
    收，均不另論罪。被告利用不知情之刻印業者盜刻印文為「
    隆賜興企業有限公司」之印章，為間接正犯。被告所犯上開
    4 罪間，犯意各別，罪名互殊，應分論併罰。另被告前於90
    年間因竊盜案件，經本院以90年度易字第1331號判處有期徒
    刑8 月確定，於91年6 月30日執行完畢，另於96年間復因詐
    欺案件，經本院以97年度審簡字第1867號判處有期徒刑4 月
    ，減為有期徒刑2 月確定，而於98年1 月19日易科罰金執行
    完畢，有臺灣高等法院被告全國前案紀錄表1 紙附卷可稽，
    被告於91年6 月30日上開竊盜案件有期徒刑8 月執行完畢 5
    年內故意再犯如本件犯罪事實二之(一)所示之有期徒刑以上之
    罪，另於98年1 月19日上開詐欺案件有期徒刑2 月執行完畢
    5 年內故意再犯如本件犯罪事實二之(二)、二之(三)及犯罪事實
    三所示之有期徒刑以上之罪，分別均為累犯，應依刑法第47
    條第1 項規定，均應加重其刑。爰審酌被告身值壯年，竟不
    思正當獲取財物，而任意以飛車搶奪方式，趁被害人丙○○○、甲○○及己○○未及防備之際，搶奪渠等之財物，嚴重
    破壞社會治安，且造成被害人之損失，對於被害人之身體安
    全亦造成一定之危險，本應嚴懲，另其偽造隆賜興公司背書
    之行為，對於社會金融秩序、票據交換亦造成一定之損害，
    亦屬不該，惟念其犯後能坦承犯行，態度尚佳等一切情狀，
    分別量處如主文所示之刑。另被告上開如犯罪事實二之(一)所
    示搶奪犯行之犯罪時間在96年4 月24日以前，合於中華民國
    96年罪犯減刑條例所定減刑條件，應予減其刑2 分之1 ，並
    與被告其他所處之刑，定其應執行之刑，以資儆懲。扣案被
    告所偽造「隆賜興企業有限公司」木質印章1 個及上開票號
    FＺ000000000 號支票背後之背書人欄位偽造「隆賜興企業有
    限公司」印文1 枚，應依刑法第219 條規定，不問屬於犯人
    與否，均予宣告沒收之。至扣案綠黃色長袖毛線衣1 件、咖
    啡色背心1 件、半罩式黑色安全帽1 頂、合作金庫銀行存摺
    1 本（帳號：0000000000000 號），固亦為被告所有之物，
    然被告即便未犯本案，猶不免有使用該安全帽騎乘機車、穿
    著該等衣物、鞋子及使用該銀行存摺之必要，前述物品亦難
    認係被告為實現本件犯行所準備之工具，尚與犯罪無直接之
    關連性，爰不予宣告沒收，併此敘明。
據上論斷，應依刑事訴訟法第299 條第1 項前段，刑法第325 條
第1 項、第216 條、第210 條、第47條第1 項、第219 條、第51
條第5 款，中華民國96年罪犯減刑條例第2 條第1 項第3 款、第
7 條，判決如主文。
本案經檢察官戊○○到庭執行職務。
中    華    民    國    99    年    5     月    7     日
                      刑事第五庭審判長法  官 廖建瑜
                                      法  官 林裕凱
                                      法  官 陳盈吉
以上正本證明與原本無異。
如不服本判決，應於判決送達後10日內，向本院提出上訴狀。
中    華    民    國    99    年    5     月    7     日
                                      書記官  陳展榮
附錄本判決論罪科刑法條：
中華民國刑法第210條
（偽造變造私文書罪）
偽造、變造私文書，足以生損害於公眾或他人者，處 5 年以下
有期徒刑。
中華民國刑法第216條
（行使偽造變造或登載不實之文書罪）
行使第 210 條至第 215 條之文書者，依偽造、變造文書或登載
不實事項或使登載不實事項之規定處斷。
中華民國刑法第325條
（普通搶奪罪）
意圖為自己或第三人不法之所有，而搶奪他人之動產者，處 6
月以上 5 年以下有期徒刑。
因而致人於死者，處無期徒刑或 7 年以上有期徒刑，致重傷者
，處 3 年以上 10 年以下有期徒刑。
第 1 項之未遂犯罰之。

司法院資訊處製作；財團法人民間司法改革基金會備份。
